【裁判字號】    97,易,2638
【裁判日期】    971226
【裁判案由】    傷害
【裁判全文】
臺灣臺北地方法院刑事判決              97年度易字第2638號
公  訴  人  臺灣臺北地方法院檢察署檢察官
被      告  乙○○
選任辯護人  周燦雄律師
            蔡炳楠律師
被      告  丙○○
上列被告等因傷害案件，經檢察官提起公訴（九十七年度偵字第
一六八五一號），本院判決如下：
    主  文
乙○○傷害人之身體，處拘役拾日，如易科罰金，以新臺幣壹
仟元折算壹日。
丙○○傷害人之身體，處拘役伍拾日，如易科罰金，以新臺幣壹
仟元折算壹日。
    事  實
一、乙○○與丙○○分別為廿一世紀不動產仲介經紀股份有限公
    司（下稱廿一世紀公司）之負責人及總經理，於民國九十七
    年三月十三日下午三時三十分許，在臺北市○○區○○路一
    段一五七巷五號一樓之廿一世紀公司辦公室地下室，舉行公
    司臨時董監事會議時，乙○○與丙○○因公司增資問題發生
    口角，竟各基於傷害之犯意，丙○○先徒手揮拳毆打乙○○
    頭部左側，造成乙○○受有左側顳部及耳部挫傷併淤紅之傷
    害後，乙○○即隨手持椅與丙○○推擠拉扯，致丙○○受有
    右手手腕挫傷之傷害。
二、案經告訴人乙○○、丙○○訴由臺灣臺北地方法院檢察署（
    下稱臺北地檢署）檢察官偵查起訴。
    理  由
壹、程序方面：
一、按被告以外之人於審判外之言詞或書面陳述，除法律有規定
    者外，不得作為證據；又被告以外之人於審判外之陳述，雖
    不符合同法第一百五十九條之一至第一百五十九條之四之規
    定，但經當事人於審判程序同意作為證據，法院審酌該言詞
    陳述或書面陳述作成時之情況，認為適當者，亦得為證據；
    又當事人、代理人或辯護人於法院調查證據時，知有第一百
    五十九條第一項不得為證據之情形，而未於言詞辯論終結前
    聲明異議者，視為有前項之同意，刑事訴訟法第一百五十九
    條第一項及第一百五十九條之五分別定有明文。查本判決下
    列所引用之各項證據方法之證據能力，當事人及辯護人於本
    院準備程序及審判期日中均未予爭執，且迄至言詞辯論終結
    前亦未再聲明異議，本院審酌該等言詞陳述及書面陳述作成
    時之情況，並無不宜作為證據之情事，依刑事訴訟法第一百
    五十九條之五之規定，自得作為證據，合先敘明。
貳、實體部分
一、證據之認定：
  (一)訊據被告乙○○、丙○○固均坦承曾於九十七年三月十三日
    下午三時三十分許，在臺北市○○區○○路一段一五七巷五
    號一樓之地下室，因討論廿一世紀公司增資意見不一致而與
    對方發生口角一情，惟均矢口否認有何傷害之犯行，被告乙○○辯稱：我遭丙○○一直毆打，我是受害者，並沒有與丙○○互毆、拉扯云云；其選任辯護人則辯以：丙○○受傷的
    原因是旁人拉扯或打人過程而受傷，證人丁○○縱有看見被
    告乙○○舉起椅子作勢打人亦無法確定有砸到丙○○，又臺
    大醫院診斷證明書乃事隔兩個月才製作，華安中醫診所之診
    斷證明係依據丙○○之主訴判斷右手後兩指受傷，顯見丙○○係藉由對乙○○提出告訴以達和解目的等語。被告丙○○
    則辯稱：乙○○拿椅子要砸我，我為防禦抓住椅子拉扯產生
    推擠云云。經查：
  1.被告丙○○傷害乙○○之犯罪事實，業經證人甲○○於本院
    審理時到庭具結證稱：我在廿一世紀公司擔任董事，當日在
    討論廿一世紀公司增資問題，丙○○是總經理，質問乙○○
    缺錢的事情是誰的責任，氣氛就很不對，乙○○將一個公事
    包往桌上放，丙○○認為乙○○在摔桌子，乙○○說這不是
    摔桌子，真正摔桌子是這樣放，第二次就很用力拿公事包往
    桌上放，丙○○就衝上去徒手毆打乙○○的頭部，我就衝上
    去站在他們二人中間隔離開來，擋住丙○○往前衝等語（本
    院卷第四二、四三頁參照），核與被告丙○○供稱有與乙○○互毆、拉扯等情相符，並有長庚紀念醫院出具載明「左側
    顳部及耳部挫傷併淤紅」之診斷證明書一紙附卷可稽（臺北
    地檢署九十七年度他字第三八一一號卷第三八頁參照），顯
    見乙○○確因被告丙○○出拳揮擊頭部而受有上開傷勢，被
    告丙○○故意傷害乙○○一節，應堪認定。
  2.被告乙○○傷害丙○○之犯罪事實，業據告訴人即證人丙○○於本院審理時指訴證稱：開會當天，乙○○將黑色公事包
    丟在會議桌上，高舉椅子作勢拿椅子要丟我，我就用雙手高
    舉擋住那椅子，不讓他往前丟，雙手有挫傷，因為椅子在推
    的過程中，手掌出力，所以雙手掌部位紅腫，沒有外傷，當
    天晚上我去大安路一段中醫診所包紮，隔幾天沒有好，我才
    去臺大醫院等語綦詳（本院卷第二九頁反面、第三八頁反面
    、第七三頁反面至七四頁參照），核與證人丁○○於本院到
    庭具結證稱：乙○○用公事包用力拍打桌面，阻止會議進行
    ，我發現丙○○、乙○○、甲○○發生推擠，甲○○站在丙○○、乙○○中間阻止爭執，我看到乙○○拿椅子作勢要打
    丙○○，丙○○說『你又要用椅子丟我、又要丟我』，當時
    椅子在乙○○的手邊，乙○○隨手就扯了椅子作勢往丙○○
    的方向摔，甲○○站在旁邊，丙○○的手有抵擋椅子，開完
    會議的當天晚上，丙○○有一隻手的手掌到手腕部位用白色
    紗布包紮，而且有用三角巾固定，所以我知道他有受傷等語
    （本院卷第四十頁反面至四一頁參照）相符一致，而告訴人
    丙○○因阻擋過程中受有雙手挫傷一節，有華安中醫診所及
    臺大醫院出具之診斷證明書在卷足憑（臺北地檢署九十七年
    度他字第三八一一號卷第三九、四十頁參照），堪認丙○○
    確因被告乙○○舉椅作勢丟擲而以手阻擋，進而拉扯、推擠
    ，因此受有手部挫傷之傷害。
  3.被告二人所辯不足採信之理由：
  (1)被告丙○○雖辯稱：發生口角時，被告乙○○拿椅子要砸我
    ，我基於防禦抓住椅子拉扯產生推擠，我的身體沒有碰到乙○○的身體，可能是椅子有碰到乙○○肩膀以上的部位云云
    ，然本件被告丙○○與乙○○口角爭執過程中，被告丙○○
    有揮拳毆打乙○○頭部之事實，業據認定如前，依前開所述
    ，被告丙○○係基於傷害之故意而出拳毆打乙○○，斯時乙○○對其並無何不法侵害行為，被告丙○○所為，非對於現
    在不法侵害所為必要排除之反擊行為，不能成立正當防衛，
    被告丙○○縱使自身受有傷害，亦無礙其傷害犯行之成立。
    被告丙○○上開所辯無非係卸責之詞，不足採信。
  (2)被告乙○○雖以前詞置辯，然其於本院審理中供稱：我拿椅
    子是因為我要防護我自己等語（本院卷第三十頁參照），前
    後供述已不一致，且丙○○確於九十七年三月十三日及十四
    日至華安中醫診所就診，九十七年三月十三日病歷資料記載
    主訴為「右側手指末兩指撞傷、局部淤腫疼痛」，醫師診斷
    病名為「腕及手之壓砸傷」，同年月十四日病歷資料記載主
    訴「右側手指末兩指撞傷、局部淤腫疼痛，三／一四疼痛持
    續」，醫師診斷病名為「腕及手之壓砸傷」，該診所之診斷
    證明書開立日期係九十七年五月九日，診斷證明書開立日期
    （九十七年二月二十七日）純屬誤繕一節，有華安中醫診所
    九十七年十一月十八日回函暨所附病歷資料一份在卷可證（
    本院卷第五七至六十頁參照），核與丙○○所指稱：以雙手
    阻擋乙○○之椅子而發生拉扯推擠受傷等情節相符，並與證
    人丁○○於本院所證述：被告乙○○隨手就扯了椅子作勢往
    丙○○的方向摔，丙○○的手有抵擋椅子，當天晚上丙○○
    有一隻手的手掌到手腕部位就有白色紗布包紮，而且有用三
    角巾固定之情節一致，足認被告乙○○確係舉椅作勢欲丟向
    丙○○，為丙○○雙手阻擋，二人進而拉扯推擠，致丙○○
    腕及手部受有壓砸傷至明，是被告乙○○辯稱上開華安中醫
    診所診斷證明書不足為證及其未動手係單純被毆云云，顯與
    事實不符，不足採信。
  (二)綜上所述，本件事證明確，被告二人所辯不足採信，犯行均
    堪認定，應依法論科。
二、論罪科刑之法律適用：
    核被告乙○○、丙○○所為，均係犯刑法第二百七十七條第
    一項之傷害罪。爰審酌被告乙○○、丙○○，擔任廿一世紀
    公司經營主管，不思理性溝通解決事業經營歧見，僅因應對
    進退及口角細故，即分別持椅拉扯推擠及徒手揮拳毆打相互
    傷害，被告乙○○所受傷勢較重，犯罪後均矢口否認犯行，
    迄未相互達成和解等一切情狀，分別量處如主文所示之刑，
    並諭知易科罰金之折算標準。
據上論斷，應依刑事訴訟法第二百八十四條之一、第二百九十九
條第一項前段，刑法第二百七十七條第一項、第四十一條第一項
前段，刑法施行法第一條之一，判決如主文。
本案經檢察官賴秋萍到庭執行職務。
中    華    民    國    97    年    12    月    26    日
                  刑事第九庭    法  官  徐淑芬
上正本證明與原本無異。
如不服本判決應於收受送達後十日內向本院提出上訴書狀，並應
敘述具體理由；其未敘述上訴理由者，應於上訴期間屆滿後二十
日內向本院補提理由書（均須按他造當事人之人數附繕本）「切
勿逕送上級法院」。告訴人乙○○、丙○○如對於本判決不服者
，應具備理由請求檢察官上訴，其上訴期間之計算係以檢察官收
受判決正本之日期為準。
                                書記官  廖純瑜
中    華    民    國    97    年    12    月    26    日
附錄本案論罪科刑法條全文
中華民國刑法第二百七十七條
傷害人之身體或健康者，處三年以下有期徒刑、拘役或一千元以
下罰金。
犯前項之罪因而致人於死者，處無期徒刑或七年以上有期徒刑；
致重傷者，處三年以上十年以下有期徒刑。


司法院資訊處製作；財團法人民間司法改革基金會備份。
